臺灣臺北地方法院民事判決　　　　　　　　　　　　九十三年度簡上字第三一一號
　　上　訴　人　天牡企業有限公司
　　法定代理人　甲○○
　　被上訴人　　家福股份有限公司
　　法定代理人　乙○○
　　訴訟代理人　范纈齡律師
　　　　　　　　陳蒨儀律師
　　右　一　人
　　複　代理人　林麗琦律師
當事人間請求返還租賃物事件，上訴人對於中華民國九十三年二月二十七日本院臺北
簡易庭九十三年度北簡字第六四○一號第一審判決提起上訴，本院於九十三年十一月
二十六日言詞辯論終結，判決如下：
    主      文
上訴駁回。
第二審訴訟費用由上訴人負擔。
    事      實
甲、上訴人方面：
  一、聲明：
    (一)原判決廢棄。
    (二)被上訴人應返還如附件家具清單第六項所示之小孩房家具。
  二、陳述：除與原宣示判決筆錄記載相同者，茲引用之外，補稱：上訴人已將如附
      表所示家具清單內第六項小孩房傢俱交付被上訴人，如被上訴人否認，應由被
      上訴人負舉證責任。
　三、證據：除援用原審之立證方法外，補提被上訴人民國九十三年五月六日台北台
      塑郵局第一二○五號存證信函為證。
乙、被上訴人方面：
　一、聲明：上訴駁回。
　二、陳述：除與原宣示判決筆錄記載相同者，茲引用之外，補稱：
    (一)上訴人於原審起訴狀聲明係載稱：「被告應返還原告承租的一部分家具，家具
      清單內第六項小孩房家具，價值新臺幣（下同）五萬五千元。」，再觀其所提
      出租賃家具清單亦僅記載：「6.小孩房(1)1.雙層高級彈簧床2.二個紅木小矮櫃
      及床頭板3.紅木書桌＋書椅＋書櫃」，別無其他足以辨識型號、式樣之記載，
      其訴之聲明內容顯然無法具體、特定，依民事訴訟法第二百四十四條第一項第
      三款規定、最高法院九十二年度台上字第一五○五號判決意旨，上訴人之聲明
      無法具體、特定，其訴顯不合法。
    (二)被上訴人並未向上訴人承租如附件所示家具清單內家具，上訴人自應就其主張
      被上訴人確有向其承租上開家具以及該等家具之確實價值負舉證責任。上訴人
      迄今提出之證據，僅有上訴人事後片面以中文製作之如附件所示之家具清單一
      紙，惟被上訴人南港分公司與上訴人前所簽訂之租賃契約，係以英文製作，並
      未附有任何家具清單，足證上訴人提出之家具清單所載內容顯不實在。況上訴
      人迄今未提出任何文件以證明上開家具確實存在及其價值，僅空言要求被上訴
      人應反證上訴人當初所交付之家具項目與被上訴人保存之家具不符云云，實無
      理由。
    (三)被上訴人南港分公司與上訴人前所簽訂之租賃契約實際承租之物品項目及內容
      ，因時間過於久遠，且實際使用家具之柯漢諾亦已於九十一年八月間離開被上
      訴人公司轉赴日本任職，查證上實有困難。惟據被上訴人所知：由於上訴人並
      未依約維修家具，已經柯漢諾委由其當時之秘書余侑津通知上訴人於八十七年
      十月屆期終止租賃契約，並請求上訴人取回家具。然上訴人始終未取回家具，
      柯漢諾離開台灣時，多數家具已因使用年數過久而損壞，就少部分殘留之家具
      ，柯漢諾認上訴人已不欲取回，而將之自行處置。
　三、證據：除援用原審立證方法外，補提本院九十三年度簡上字第二九一號民事判
  　　決書為證。
丙、本院依職權調閱本院九十二年度北簡字第一○八五○號給付租金事件民事卷宗。
    理  　　由
一、本件上訴人起訴主張：被上訴人南港分公司自八十五年十月十五日起向上訴人承
    租如附件所示家具清單內家具，嗣於九十二年六月二十日以台北法院郵局第四五
    九號存證信函通知上訴人終止上開租約，經上訴人請求被上訴人返還上開家具清
    單內家具，被上訴人竟以未曾保管上開家具為由拒絕返還等情，爰依租賃契約第
    六條之約定，就該部分，求為命被上訴人返還如附件家具清單第六項所示小孩房
    家具之判決。
    被上訴人則以：上訴人起訴狀所載之聲明無法具體、特定，依民事訴訟法第二百
    四十四條第一項第三款規定、最高法院九十二年度台上字第一五○五號判決意旨
    ，自不合法；且被上訴人未曾向上訴人承租家具清單內家具等語，資為抗辯。
二、按起訴狀應表明應受判決事項之聲明，民事訴訟法第二百四十四條第一項第三款
    定有明文。是原告提起給付之訴，其應受判決事項之聲明，須明確可得特定其給
    付之範圍。本件上訴人起訴，請求命被上訴人返還如附件家具清單第六項所示小
    孩房家具，即雙層高級彈簧床、二個紅木小矮櫃及床頭板、紅木書桌、書椅、及
    書櫃，雖無型號、式樣之記載，然已表明家具特定名稱及其數量，自難謂其聲明
    不能具體特定，被上訴人執此主張上訴人之起訴違背程式，於法自有未合。
三、次按當事人主張有利於己之事實者，就其事實有舉證之責任，民事訴訟法第二百
    七十七條前段定有明文。民事訴訟如係由原告主張權利者，應先由原告負舉證之
    責，若原告先不能舉證，以證實自己主張之事實為真實，則被告就其抗辯事實即
    令不能舉證，或其所舉證據尚有疵累，亦應駁回原告之請求。又請求履行債務之
    訴，除被告自認原告所主張債權發生原因之事實外，應先由原告就其主張此項事
    實，負舉證之責任，必須證明其為真實後，被告於其抗辯事實，始應負證明之責
    任，此為舉證責任分擔之原則，最高法院十七年上字第九一七號、四十三年台上
    字第三七七號判例可資參照。本件上訴人主張伊有出租被上訴人如附件家具清單
    第六項所示之小孩房家具，既為被上訴人所否認，並以前開情詞置辯，揆諸上開
    說明，自應由上訴人就兩造所訂定之英文版租賃契約中確有關於如附件家具清單
    第六項所示之小孩房家具之出租約定，及上訴人確有交付上開家具予被上訴人之
    事實負舉證責任。查：
    (一)上訴人主張被上訴人之南港分公司曾於八十五年十月十五日向上訴人承租家具
      ，及定有租賃契約之事實，固據其提出英文版租賃契約一件為證（見本院卷八
      十三頁），被上訴人雖不爭執上開英文版租賃契約之真正，但否認雙方有約定
      租用如附件家具清單第六項所示之小孩房家具。經查上開英文版租賃契約內並
      無關於家具明細之記載，自不足據為認定雙方有關於如附件家具清單第六項所
      示小孩房家具之租賃約定。又上訴人亦自承系爭中文家具清單係伊自行製作者
      等語，雖其另稱上開英文版租賃契約原本有加附之英文家具清單云云，惟亦自
      認伊並未持有云云（見本院卷第八二頁、第九九頁）。上訴人既不能提出英文
      家具清單，復不能證明上開中文家具清單即係與英文家具清單完全相符，而被
      上訴人又否認如附件所示家具清單為真正，則依民事訴訟法第三百五十七條之
      規定，自難認上訴人所提出如附件所示之家具清單（見原審卷第八頁至第九頁
      ）具有形式上之證據力。
    (二)又上訴人所提出被上訴人九十三年五月六日台北台塑郵局第一二○五號存證信
      函（見本院卷第六四頁至第七五頁），雖附有上開英文版租賃契約實際使用人
      柯漢諾聲明書，表明所使用之各家具現況（見本院卷第七五頁），惟該聲明書
      之內容並未包括如附件家具清單第六項所示之小孩房家具。且上訴人於依上開
      英文版租賃契約另案在本院九十二年度北簡字第一○八五○號請求被上訴人給
      付租金事件中，所主張之租賃物內容，亦不包括如附件家具清單第六項所示之
      小孩房家具（見本院卷第一○一頁所附本院九十二年度北簡字第一○八五○號
      九十二年十一月十三日言詞辯論筆錄）。故上訴人所提出之上開聲明書，亦不
      足以據為有利於上訴人之認定。
    (三)至上訴人聲請訊問證人李莉莉、靳德榮，以證明被上訴人未將兩造英文版租賃
      契約約定之家具點交返還。惟兩造間首應解決之爭點既為系爭租約約定之租賃
      標的物是否包括如附件家具清單第六項所示之小孩房家具，故上開證人縱令到
      場作證，其等之證詞亦不能證明兩造間關於此部分約定之詳情，本院認無再予
      訊問之必要，併此敘明。
四、綜上所述，上訴人主張本於兩造英文版租賃契約第六條約定，請求被上訴人返還
    如附件家具清單第六項所示小孩房家具，洵屬無據，不應准許。從而，原審所為
    上訴人敗訴之判決，並無不合。上訴意旨指摘原判決不當，求予廢棄改判，為無
    理由，應予駁回。
五、據上論結，本件上訴為無理由，依民事訴訟法第四百三十六條之一第三項、第四
    百四十九條第一項、第七十八條，判決如主文。
中　　　華　　　民　　　國　　九十三　　年　　　十二　　　月　　　十　　日
                                  民事第一庭審判長法　    官  謝碧莉
                                                　法　    官  王貞秀
                                                　法　    官  陳盈如
右正本係照原本作成
本判決不得上訴。
中　　　華　　　民　　　國　　九十三　　年　　　十二　　　月　　　十　　日
                                                  法院書記官  高秋芬
